【裁判字號】    98,交聲,397
【裁判日期】    980331
【裁判案由】    交管條例聲異
【裁判全文】
臺灣板橋地方法院交通事件裁定         98年度交聲字第397號
原處分機關  交通部公路總局臺北區監理所
受處分人即
異  議  人  甲○○
上列受處分人即異議人因違反道路交通管理處罰條例案件，對於
交通部公路總局臺北區監理所民國九十八年一月十五日所為之處
分（原處分案號：北監自裁字第裁40-CO0000000號），聲明異議
，本院裁定如下：
    主  文
原處分撤銷。
甲○○不罰。
    理  由
一、聲明異議意旨略以：受處分人即異議人甲○○於民國九十七
    年十月十日下午二時三十二分許，駕駛車號P7-7533 號自用
    小客車，行經臺北縣中和市○○路○段與莒光路口，遭員警
    認異議人有「駕車行經燈光號誌管制之交岔路口闖紅燈」之
    違規行為而逕行舉發，嗣被裁處新臺幣（下同）二千七百元
    及記違規點數三點。惟依舉發通知單左上方之採證照片並未
    照到異議人所駕上開小客車之車號，自無法證明異議人有闖
    紅燈之事實，又舉發通知單右上方之採證照片雖有照到異議
    人所駕上開小客車之車號，但未拍到中山路口之號誌燈，只
    有拍到莒光路號誌的變換，且異議人所駕上開小客車已行駛
    至莒光路，沒有證據證明異議人是在中山路變換燈號為紅燈
    時異議人所駕上開小客車才左轉，是警方採證不夠充分。為
    此，爰請求鈞院將原處分撤銷等語。
二、原處分機關交通部公路總局臺北區監理所裁罰事實及意見略
    以：緣臺北縣政府警察局值勤員警於九十七年十月十日下午
    二時三十二分許，在臺北縣中和市○○路○段與莒光路口，
    查獲陳曼玲所有上開小客車因「駕車行經燈光號誌管制之交
    岔路口闖紅燈」之違規行為，遂以北縣警交字第CO0000000
    號違反道路交通管理事件通知單（下稱舉發通知單）逕行舉
    發，嗣舉發機關將本件舉發通知單移送聯移送本所處理。另
    本件車主陳曼玲於九十七年十二月二十八日申請歸責於駕駛
    人即異議人甲○○。本站依據舉發機關臺北縣政府警察局中
    和分局查復略以：本件舉發員警表示，該車沿中和市○○路
    ○段往板橋方向行駛，於行經中山路三段、莒光路口，遇紅
    燈未依號誌指示停等，逕行穿越左轉，違規屬實，為警錄影
    存證依法逕行舉發並無不當等語。本站調查後，認異議人前
    開違規事實屬實，遂依道路交通管理處罰條例第五十三條第
    二項、第六十三條第一項第三款規定，以北監自裁字第裁40
    -CO0000000號違反道路交通管理事件裁決書（下稱裁決書）
    對異議人裁處罰鍰二千七百元，並記違規點數三點云云。
三、按汽車駕駛人，行經有燈光號誌管制之交岔路口闖紅燈者，
    處新臺幣一千八百元以上五千四百元以下罰鍰。又汽車駕駛
    人有第五十三條情形者，除依原條款處罰鍰外，並予記違規
    點數三點，道路交通管理處罰條例第五十三條第一項、第六
    十三條第一項第三款分別定有明文。再按交通法庭認為聲明
    異議有理由或聲明異議雖無理由而原處分不當或違法者，應
    以裁定將原處分經聲明異議部分撤銷，並自為裁定，但因原
    處分機關無管轄權而撤銷之者，應移送有管轄權之機關，道
    路交通案件處理辦法第二十條亦定有明文。
四、經查：
  (一)查異議人所駕駛之上開小客車於九十七年十月十日下午二時
    三十二分許，行經臺北縣中和市○○路○段與莒光路之交岔
    路口，為臺北縣政府警察局中和分局國光派出所員警乙○○
    依採證照片認定異議人所駕駛之上開小客車有「駕車行經燈
    光號誌管制之交岔路口闖紅燈」之違規行為，並填製本件舉
    發通知單逕行舉發，嗣舉發機關將本件舉發通知單移送聯移
    送原處分機關處理。原處分機關經調查後仍認定異議人駕車
    有前開違規行為而對之予以裁處罰鍰二千七百元，並記違規
    點數三點之事實，為異議人與原處分機關所不爭執，並有本
    件舉發通知單、裁決書、移送書各一份在卷可參，是此部分
    之事實自堪認定。
  (二)訊據異議人堅決否認有前述駕車闖紅燈之違規行為，並以前
    揭情詞置辯。按法院受理交通聲明異議案件，乃係對於舉發
    機關舉發而由原處分機關予以裁罰之行政處分審查其是否違
    法，本質上屬於行政爭訟，與普通法院審理刑事案件之原則
    有所不同。其舉證責任之原理，並非如刑事案件中，應超越
    任何合理懷疑始可為有罪判決者之嚴格程度。其舉證責任之
    原理，應與民事訴訟相類似，除有特別規定外，基本上準用
    民事訴訟法，由國家機關與人民二造，各自履行其主觀之舉
    證責任，在過程中各自提出證據。若窮盡各種證據方法，待
    證結果仍有不明時，則由客觀之舉證責任危險分配原則，決
    定國家機關與人民二造何人應受敗訴危險，此參酌行政訴訟
    法第一百三十六條規定準用民事訴訟法第二百七十七條之規
    定自明。是本件中，舉發員警即證人乙○○於本院審理中已
    證述稱：本件舉發通知單上所附二張採證照片確實看不出來
    異議人所駕上開小客車有闖紅燈（箭頭中山路口之號誌）
    之情形等語（參見本院卷九十八年三月五日訊問筆錄第三頁
    ）。且本院依該採證照片二張所示情形而論（參見本院卷第
    一一頁），該左上方採證照片一張固顯示莒光路如箭頭、
    所示之號誌為綠燈，惟異議人所駕駛之上開小客車該時已
    約處為該交岔路口的中心位置而欲左轉至莒光路上，距離照
    片中顯示箭頭所示之號誌即本件舉發機關、原處分機關所
    認定闖紅燈之中山路三段號誌已相隔約二個車道距離之遠，
    且該二張採證照片均僅有拍攝莒光路路口上如箭頭、所
    示之號誌，均無從顯示箭頭所示之號誌燈號變換情形。準
    此，該二張採證照片顯然無法證明異議人駕車於本件事發當
    時確有闖越該二張採證照片中如箭頭所示之中山路三段之
    紅燈號誌情形，自不能僅以該二張採證照片顯示之莒光路口
    上如箭頭、所示之號誌已變換為綠燈，即可反認異議人
    駕車確有闖紅燈之事實，是原處分機關就此所認而為裁罰，
    尚嫌率斷而不足採。
  (三)又本院會同異議人、舉發員警即證人乙○○於本院審理中當
    庭勘驗本件舉發當時所拍攝之錄影光碟內容結果認：大約於
    影片播放至二秒時，從影片中停等在莒光路口之solio 小客
    車及黃色計程車之空隙可看出中山路有一輛小客車欲左轉至
    莒光路上，大約於影片至播放三秒至四秒後，莒光路口上的
    箭頭、號誌才由紅燈變換成綠燈，此時在莒光路與中山
    路之交岔路口中間，異議人所駕駛之車號P7-7533 號自用小
    客車即顯示在畫面上欲左轉至莒光路，畫面播放至九秒時，
    異議人所駕駛車輛後方，亦有跟隨兩台小客車，第二輛為車
    號5C -0938號自用小客車，尾隨異議人一輛之小客車疑似被
    異議人車輛擋住，無法辨識其車牌號碼一節，有本院九十八
    年三月五日訊問筆錄一份在卷可參。再依證人乙○○至事發
    現場路口拍攝照片一張所示（詳本院卷附之光碟及列印照片
    一張），該事發現場路口之中山路三段路口之斑馬線（即枕
    木紋行人穿越道線）及停止線之劃設位置，均僅在於該二張
    採證照片所示之「明燦眼科」招牌位置處。據此判斷，莒光
    路口上如箭頭、號誌於影片播放至三至四秒之際，此時
    才由紅燈變換成綠燈，然該時亦正係異議人所駕上開小客車
    出現於莒光路與中山路三段之交岔路口中心位置，已距離中
    山路三段路口之斑馬線及停止線之劃設位置亦相隔有二個車
    道之遠。準此以觀，本件舉發、裁罰之依據既僅有該二張採
    證照片，而依該二張採證照片所示情形已無從證明異議人駕
    車於本件事發當時確有闖越該二張採證照片箭頭所示之中
    山路三段之紅燈號誌情形，已如前述，再經本院勘驗本件舉
    發當時所拍攝之錄影光碟內容及對照證人乙○○至事發現場
    路口拍攝之中山路三段路口之斑馬線及停止線之劃設位置照
    片一張所示，該莒光路口上如箭頭、號誌於影片播放至
    三至四秒之際才由紅燈變換成綠燈，然該時亦正係異議人所
    駕上開小客車出現於莒光路與中山路三段之交岔路口中心位
    置，已距離中山路三段路口之斑馬線及停止線之劃設位置亦
    相隔有二個車道之遠，顯見在此之前，異議人所駕上開小客
    車通過中山路三段路口之斑馬線及停止線之劃設位置時，該
    中山路三段路口之號誌應為綠燈，否則，當不會係異議人駕
    車至該交岔路口中心位置時，莒光路口上如箭頭、號誌
    此時才由紅燈變換成綠燈出現。是本件依前述之人證及書證
    等證據資料，均無從判斷異議人確有「駕車行經燈光號誌管
    制之交岔路口闖紅燈」之違規行為，原處分機關就此疏未詳
    查，遽而率認異議人有「駕車行經燈光號誌管制之交岔路口
    闖紅燈」之違規事實而逕為本件裁罰，則其認定事實及適用
    法律均有違誤，顯不足採。堪認異議人前揭所辯駕車未有闖
    紅燈之行為，應可採信。
五、綜上所述，本件異議人於事發當時並未有「駕車行經燈光號
    誌管制之交岔路口闖紅燈」之違規行為，自堪認定。則原處
    分機關疏未詳查，遽依舉發機關之移送及函覆與違規事實不
    明之採證照片二張即逕予裁處異議人罰鍰二千七百元，並記
    違規點數三點，其認事用法均屬違法，難認為有理由，應認
    異議人之聲明異議為有理由，自應由本院將原處分機關所為
    原處分撤銷，改諭知異議人不罰，以昭審慎。
據上論斷，應依道路交通管理處罰條例第八十七條第二項，道路
交通案件處理辦法第二十條前段，裁定如主文。
中    華    民    國    98    年    3     月    31    日
                  交通法庭    法  官  林家賢
如不服本裁定，應於裁定送達後五日內，向本院提出抗告狀（應
附繕本），抗告於臺灣高等法院交通法庭。
                              書記官  林政良
中    華    民    國    98    年    3     月    31    日


司法院資訊處製作；財團法人民間司法改革基金會備份。
